臺灣嘉義地方法院民事判決
109年度訴字第617號
原      告  邱靜儀  
            邱周阿蘭
兼上二人
訴訟代理人  邱嘉祥  
被      告  陳妤瑄  

            張泰文  


            韋芃物流有限公司

法定代理人  毛國輝  
上二人共同
訴訟代理人  柯宗緯  
上列當事人間請求損害賠償事件，本院於民國109年12月24日言
詞辯論終結，判決如下：
    主  文
原告之訴及假執行之聲請均駁回。
訴訟費用由原告邱周阿蘭負擔百分之六十六、原告邱靜儀、邱嘉
祥各負擔百分之二十二。
    事實及理由
壹、程序部分：
一、按本於道路交通事故有所請求而涉訟者，一律適用簡易程序
    ，民國110年1月22日修正施行之民事訴訟法第427條第2項第
    11款定有明文。又修正前已繫屬之上開事件，尚未經終局裁
    判者，適用修正後之規定，民事訴訟法施行法第4條之1第1
    款亦有明文。經查，本件於109年12月24日依通常訴訟程序
    言詞辯論終結，然本件係屬於道路交通事故有所請求事件，
    依修正施行後之民事訴訟法第427條第2項第11款之規定，應
    適用簡易程序。
二、被告韋芃物流有限公司經合法通知，未於言詞辯論期日到場
    ，核無民事訴訟法第386條各款所列情形，爰依原告之聲請
    ，由其一造辯論而為判決。
貳、實體部分：
一、原告主張：㈠、被告陳妤瑄於民國107年8月21日16時20分許
    ，駕駛車牌號碼000-0000重型機車，於嘉義市西區友愛路與
    北興街411巷口，適訴外人邱惠卿騎乘腳踏車由北興街411巷
    行經該交岔路口時遭被告陳妤瑄撞擊，致邱惠卿人車倒地，
    因而受有重度腦水腫併腦疝、腦皮質挫傷和硬腦膜下腔、蜘
    蛛網膜下腔出血、對衝性顱腦鈍力損傷併顱骨骨折等傷害，
    於107年8月22日死亡（下稱系爭事故）。系爭事故雖因監視
    器畫面未拍攝到路口號誌，致無法得知事發燈號情形，經嘉
    義地方檢察署檢察官以107年度偵字第8573號對被告陳妤瑄
    為不起訴處分，原告邱嘉祥不服該處分，聲請再議，復經高
    等檢察署臺南檢察分署以108年度上聲議字第751號處分書駁
    回再議。然被告陳妤瑄駕車本應注意前車狀況，隨時採取必
    要安全措施，行經交岔路口更應減速慢行，作隨時停車之準
    備，然被告陳妤瑄未盡上開注意義務，致邱惠卿死亡，被告
    陳妤瑄顯有過失。
㈡、被告張泰文於系爭事故發生時，未遵守道路交通安全規則第1
    11條第2款、第112條第9款之規定，將寬度及高度皆2公尺餘
    之大貨車停放緊臨於友愛路與北興接411巷口交岔路口上，
    顯妨其他車輛視線及通行，被告張泰文未盡注意義務，防止
    危險發生，其過失與邱惠卿死亡間有因果關係，是依民法第
    184條第1項前段規定，被告張泰文應負侵權行為損害賠償責
    任；又被告張泰文受僱於被告韋芃物流有限公司（下簡稱韋
    芃公司），依民法第188條規定，應與被告張泰文負連帶賠
    償責任。
㈢、原告邱周阿蘭、邱嘉祥、邱靜儀分別為邱惠卿之配偶、子、
    女，其等因邱惠卿死亡受有喪葬費用新臺幣（下同）170,50
    0元、喪葬法事費用42,000元之損害，另因其等痛失至親，
    另請求被告賠償原告邱周阿蘭、邱嘉祥、邱靜儀分別為30萬
    元、20萬元、20萬元之精神慰撫金。以上合計共912,500元
    。
㈣、並聲明：一、被告應給付原告912,500元，並自本起訴狀送達
    翌日起至清償日止，按年息5%計算之利息；二、請依職權宣
    告假執行。
二、被告陳妤瑄則以：
㈠、系爭事故依嘉義地方檢察署107年度偵字第8573號不起訴處分
    書所載，可知無任何證據可資認定被告陳妤瑄有何過失，被
    告陳妤瑄既無過失，自難課予被告陳妤瑄賠償責任。
㈡、縱認被告陳妤瑄有過失，惟系爭事故之發生是邱惠卿闖紅燈
    所致，邱惠卿應負主要肇事責任，就此部分，被告陳妤瑄主
    張過失相抵。
㈢、再者，原告已向財團法人汽車交通事故特別補償基金申請補
    償金共200萬元，並已受領補償，則原告主張之損害912,500
    元應已填補，原告不得再為本件請求等語，資為抗辯。
㈣、並聲明：一、原告之訴駁回；二、若為不利被告陳妤瑄之判
    決，被告陳妤瑄願供擔保請准免假執行。
三、被告張泰文則以：依嘉義地方檢察署檢察官不起訴處分書所
    述，被告張泰文雖違規停放其駕駛之營業用大貨車，然對邱
    惠卿行向視線並無妨害，依客觀而言，難認皆會發生系爭事
    故，則被告張泰文違規停車之事實，與邱惠卿發生系爭事故
    致死亡之結果間，無相當因果關係，難認被告張泰文有何過
    失等語，資為抗辯。
四、被告韋芃公司未於言詞辯論期日到場，亦未提出書狀作何聲
    明或陳述。惟於本院109年10月27日準備程序期日到庭表示
    ：系爭事故主要是因邱惠卿騎乘腳踏車闖紅燈所致，被告張
    泰文雖將大貨車停在該處，亦不影響車輛通行等語，資為抗
    辯。
五、本院得心證之理由：
㈠、原告主張被告陳妤瑄於107年8月21日16時20分許，駕駛車牌
    號碼000-0000重型機車，於嘉義市西區友愛路與北興街411
    巷口，適訴外人邱惠卿騎乘腳踏車由北興街411巷行經該交
    岔路口時遭被告陳妤瑄撞擊，致邱惠卿人車倒地，因而受有
    重度腦水腫併腦疝、腦皮質挫傷和硬腦膜下腔、蜘蛛網膜下
    腔出血、對衝性顱腦鈍力損傷併顱骨骨折等傷害，於107年8
    月22日死亡；系爭事故發生時被告張泰文將其駕駛車牌號碼
    000-00號之營業用大貨車停放在劃有禁止臨時停車標線之路
    段。上開事實業經嘉義地方檢察署檢察官對被告陳妤瑄、張
    泰文分別以108年度偵字第7741號、107年度偵字第8573號為
    不起訴處分，原告邱嘉祥不服上開107年度偵字第8573號不
    起訴處分，聲請再議，經高等檢察署臺南檢察分署以108年
    度上聲議字第751號處分書駁回原告邱嘉祥之再議等情，業
    經原告提出系爭事故現場圖（見本院卷第21頁）、交通部公
    路總局108年3月13日事故鑑定覆議函（見本院卷第23頁）、
    高等檢察署臺南檢察分署108年度上聲議字第751號處分書影
    本（見本院卷第25-29頁）、相驗屍體證明書（見本院卷第3
    1頁）、被告張泰文大貨車照片（見本院卷第33頁）等件為
    憑，並為兩造所不爭執，堪信為真實。
㈡、原告主張系爭事故雖因監視器畫面未拍攝到路口號誌，致無
    法得知事發燈號情形，然被告陳妤瑄仍有駕車未注意前車狀
    況，行經交岔路口更未減速慢行等過失，且被告張泰文將大
    貨車違規停放，妨礙車輛視線及通行，其過失與邱惠卿死亡
    間有因果關係，被告韋芃公司既為被告張泰文之僱用人，自
    應與被告張泰文共同負連帶損害賠償責任等語；被告陳妤瑄
    則以系爭事故之發生係邱惠卿闖紅燈所致，其並無過失等語
    置辯；被告張泰文、韋芃公司則以被告張泰文雖違規停放大
    貨車，然該事實與系爭事故之發生無因果關係等語置辯。故
    本件爭點厥為：被告陳妤瑄、張泰文就本件車禍事故是否有
    故意或過失？原告請求被告賠償其損害是否有理由？
㈢、按因故意或過失，不法侵害他人之權利者，負損害賠償之責
    任；違反保護他人之法律，致生損害於他人者，負賠償責任
    。但能證明其行為無過失者，不在此限。民法第184條第1項
    前段、第2項分別定有明文。依上開法條觀之，侵權行為之
    構成要件，於客觀要件須包括加害人之加害行為、行為須不
    法、須侵害權利、須發生損害、及加害行為與損害間有因果
    關係等要件，主觀上則須有故意或過失即意思責任，若係缺
    少其中任一要件，即不構成侵權行為。所謂過失，乃應注意
    能注意而不注意即欠缺注意義務，構成侵權行為之過失，係
    指抽象輕過失即欠缺善良管理人之注意義務。又按當事人主
    張有利於己之事實，就其事實有舉證之責任，但法律別有規
    定，或依其情形顯失公平者，不在此限，民事訴訟法第277
    條定有明文。民事訴訟如係由原告主張權利者，應先由原告
    負舉證之責，若原告先不能舉證，以證實自己主張之事實為
    真實，即應駁回原告之請求。經查：
㈣、被告陳妤瑄部分：系爭事故經交通部公路總局嘉義區監理所
    嘉雲區車輛行車事故鑑定會鑑定，再送交通部公路總局車輛
    行車事故覆議會覆議，均因肇事路口設有行車管制號誌，且
    肇事責任涉及號誌問題，因監視器畫面尚未拍攝到路口號誌
    運作情形，故無法判明而未便遽予明確鑑定及覆議，可知系
    爭事故之肇事原因，應視何車未依號誌指示闖紅燈行駛為斷
    ，倘依綠燈號誌指示及速限規定行駛之一方，縱發生車禍事
    故，致對方受有死傷，自難謂有何過失。又經嘉義地方檢察
    署檢察官於108年2月12日訊問期日當庭勘驗監視器錄影光碟
    影像內容，其勘驗結果為：「一、點選監視器錄影光碟MVI-
    5425.MP4檔案。二、檔案長度為24秒。三、營幕一開始，一
    部大貨車停放於友愛路路旁卸貨，車身佔用部分車道。四、
    螢幕播放時間顯示為1秒時，被告陳妤瑄騎乘機車出現於螢
    幕左下角，死者則騎乘腳踏車出現於螢幕右上角。五、螢幕
    播放時間顯示為2秒時，友愛路快車道出現一部自小客車自
    行通過交岔路口，螢幕播放時間顯示為3秒，該自小客車消
    失於畫面。六、監視器畫面未能顯示當時號誌情形，且被告
    陳妤瑄騎乘機車通過交岔路口時並未有減速之情形，被告機
    車與死者碰撞之情形因遭大貨車擋住，故無法得知碰撞剎那
    之情形」，有訊問筆錄在卷可參。可知透過監視器畫面雖尚
    無法直接查明何人闖紅燈，惟被告張泰文於警詢時證稱：「
    案發當時友愛路號誌為綠燈」等語，與交通部公路總局車輛
    行車事故覆議會覆議結果認為：「…監視器畫面未拍攝到路
    口號誌運作情形，且僅有單方說法，因卷附跡證資料不足，
    肇事實情難以釐清…惟依監視器畫面案外車之車流狀況及參
    酌證人之證詞，被告陳妤瑄車行向為綠燈之可能性較大」等
    語互核相符，此有交通部公路總局108年3月13日路覆字第10
    80016235號函在卷可憑（見本院卷第23頁），則被告陳妤瑄
    辯稱系爭事故之發生係邱惠卿闖紅燈所致，應堪採信。系爭
    事故既係邱惠卿騎乘腳踏車，沿嘉義市○○街000巷○○○○○○○○○
    路○○○○○○○○○號誌而闖越紅燈不當，致其左側車身與沿友愛
    路慢車道由向南北行駛遵行號誌綠燈通過交岔路口之被告陳
    妤瑄騎乘之機車前車頭發生碰撞而肇事，被告陳妤瑄對邱惠
    卿不當駕駛行為並無預見可能性，實難認被告陳妤瑄有何違
    反注意義務之過失。原告復未舉證證明被告陳妤瑄有何未注
    意前車狀況、未減速慢行致發生系爭事故之過失，則應認原
    告此部分之主張無理由。
㈤、被告張泰文部分：系爭事故經嘉義地方檢察署檢察官至現場
    複勘，並諭令被告張泰文駕駛車牌號瑪155-M3號營業用大貨
    車返回現場重建模擬，顯示嘉義市西區友愛路與北興街411
    巷口，該路口為2時相號誌，自北興街411巷行駛往友愛路方
    向，所見號誌分別立於友愛路西南側安全島旁及東北側安全
    島旁，經現場重建模擬，緊靠道路左側及右側並立於北興街
    411巷停止線上均可清晰看見上述2支號誌桿上之號誌，如15
    5-M3號營業用大貨車車頭停放超過嘉義市友愛路與北興街44
    1巷口轉角，緊靠道路右側立於北興街411巷停止線上可清晰
    看見上述2支號誌桿上之號誌，緊靠道路左側立於北興街411
    巷停止線上僅可清晰看見東北側安全島旁之號誌等情，有嘉
    義市政府警察局第一分局現場複勘報告暨現場照片13張在卷
    可參（見臺灣嘉義地方檢察署108年度他字第553號偵查卷第
    89-97頁），固然足以證明被告張泰文將上開營業用大貨車
    停放於上開友愛路與北興街411巷口，對於被告陳妤瑄及被
    害人邱惠卿行向觀看「號誌燈」之視線並無妨害，然而對於
    該二人對於觀看左右是否有來車之視線卻有所阻擋。如當時
    被告張泰文未將營業用大貨車停放於該路口，依該路口寬闊
    之視野，被告陳妤瑄即可清楚發現左側有被害人邱惠卿騎乘
    腳踏車接近，而被害人邱惠卿亦可輕易發現左側有被告陳妤
    瑄騎乘機車接近，雙方均有適當時間及空間作閃避或煞車動
    作，而不致於發生本件事故。因此，原告主張被告張泰文違
    規停放營業大貨車於上開路口，影響被告陳妤瑄及被害人邱
    惠卿行車視線，與本件事故之發生有相當因果關係，故應負
    損害賠償責任，足堪採信。
㈥、被告張泰文因上開過失行為致邱惠卿死亡，原告邱周阿蘭、
    邱嘉祥、邱靜儀分別為邱惠卿之配偶、子、女，有其等之戶
    籍謄本在卷可參（本院卷第17-19頁），被告張泰文依首揭
    規定，自應對原告等人負損害賠償之責。是原告得請求之金
    額分述如下：
  1.喪葬費：按不法侵害他人致死者，對於支出醫療及增加生活
    上需要之費用或殯葬費之人，亦應負損害賠償責任，民法第
    192條第1項定有明文。原告邱周阿蘭主張其支出邱惠卿之喪
    葬費、喪葬法事費分別為170,500元、42,000元，雖據其提
    出各該喪葬費用收據為憑（見本院卷第41-47頁），惟上開
    收據僅有鼎晟公司喪葬費125,000元、嘉義市殯葬管理所場
    地設施使用費16,800元、規費4,000元、晉主及供品費12,40
    0元、拜飯費12,300元，共170,500元，是原告邱周阿蘭請求
    之喪葬費用於170,500元範圍內，於法有據，應予准許，逾
    此範圍之請求，於法無據，不應准許。
  2.精神慰撫金：按不法侵害他人致死者，被害人之父、母、子
    、女及配偶，雖非財產上之損害，亦得請求賠償相當之金額
    ，民法第194條定有明文。經查，邱惠卿因系爭事故死亡，
    原告等人分別為邱惠卿之配偶、子女，自得依上開規定向被
    告張泰文請求精神慰撫金。又本院斟酌本件侵權行為事實發
    生之情節，兩造之身分、地位、經濟能力等一切情狀，認原
    告邱周阿蘭、邱嘉祥、邱靜儀分別請求精神慰撫金30萬元、
    20萬元、20萬元尚屬適當，應予准許。
㈦、次按損害之發生或擴大，被害人與有過失者，法院得減輕賠
    償金額，或免除之，民法第217條第1項定有明文。系爭事故
    之發生被告張泰文固有違規停放貨車之過失，惟邱惠卿亦有
    闖紅燈致生系爭事故之過失，已如前述，本院綜合上情，並
    審酌本件事故發生當時情況、雙方過失行為各就系爭事故發
    生之原因力強弱等情節，認被告張泰文應負30%之過失責任
    ，邱惠卿應負70%之過失責任，始為適當。準此，被告張泰
    文應賠償原告邱周阿蘭141,150元（計算式：〈喪葬費170,50
    0元+精神慰撫金30萬元〉×30%=141,150元）；原告邱嘉祥、
    邱靜儀各為6萬元（計算式：精神慰撫金20萬元×30%=6萬元
    ）。
㈧、再按受僱人因執行職務，不法侵害他人之權利者，由僱用人
    與行為人連帶負損害賠償責任，民法第188條第1項前段定有
    明文。查被告張泰文將大貨車停放緊臨於友愛路與北興路41
    1巷口交岔路口，妨害用路車輛視線，致生系爭事故，已如
    前述。而被告張泰文受雇於被告韋芃公司，擔任駕駛兼送貨
    員，在系爭事故發生時將155-M3大貨車停在上開交岔路口旁
    卸貨，乃兩造所不爭執，則原告依民法第188條第1項前段之
    規定，請求被告韋芃物流公司就被告張泰文之上開侵權行為
    負連帶賠償責任，亦屬有據。
㈨、又按特別補償基金依第40條規定所為之補償，視為損害賠償
    義務人損害賠償金額之一部分；損害賠償義務人受賠償請求
    時，得扣除之。強制汽車責任保險法第42條第1項定有明文
    。經查，原告已依強制汽車責任保險法第40條規定受領汽車
    交通事故特別補償金200萬元，有財團法人汽車交通事故特
    別補償基金法務處108年4月2日求償案號：0007P00000000號
    函在卷可憑（見本院卷第159頁），該補償金自應由原告平
    均分受而自原告得請求之金額中扣除。據此計算，原告邱周
    阿蘭、邱嘉祥、邱靜儀每人受償666,667元（計算式：200萬
    元3=666,667元），則原告每人所受領之上開補償金給付金
    額已高於原告本得請求被告張泰文、韋芃公司連帶賠償之金
    額，是原告自不得再請求被告張泰文、韋芃公司連帶賠償。
六、綜上所述，原告依民法第184條第1項前段、第188條、第191
    條之2、第192條、第194條、第195規等規定，請求被告陳妤
    瑄賠償其所受損害，尚乏依據；至原告請求張泰文、韋汎公
    司連帶賠償部分，因特別補償基金就本件車禍所為之補償金
    額已高於原告本得請求被告張泰文、韋汎公司連帶賠償之金
    額，原告所受損害已獲得填補，自亦不得再向被告張泰文、
    韋汎公司請求連帶賠償，是其等依侵權行為之法律關係，請
    求被告連帶給付912,500元，及自本起訴狀繕本送達翌日起
    至清償日止，按年息5%計算之利息，即無理由，應予駁回。
七、本件事證已臻明確，兩造其餘攻擊防禦方法及所提證據，核
    與判決結果不生影響，爰不逐一論述，併此敘明。
八、據上論結，本件原告之訴為無理由。依民事訴訟法第78條、
    第85條第1項但書、第385條第1項判決如主文。
中　　華　　民　　國　　110 　年　　1 　　月　　22　　日
                  民事第一庭  法  官  曾文欣
以上正本係照原本作成。
如對本判決上訴須於判決送達後20日內向本院提出上訴狀。
如委任律師提起上訴者，應一併繳納上訴審裁判費。　　　　　
中　　華　　民　　國　　110 　年　　1 　　月　　22　　日
                              書記官  陳慶昀